福建高等法院金門分院刑事判決　　　　　95年度上訴字第15號
上　訴　人
即　被　告　練國清
上列上訴人因違反毒品危害防制條例案件，不服福建連江地方法
院94年度訴緝字第1號，中華民國94年8月19日第一審判決（起訴
案號：福建連江地方法院檢察署93年度毒偵字第3 號），提起上
訴，本院判決如下：
    主  文
原判決撤銷。
練國清施用第一級毒品，累犯，處有期徒刑柒月；又施用第二級
毒品，累犯，處有期徒刑陸月。應執行有期徒刑壹年。
    事  實
一、練國清前因違反毒品危害防制條例案件、竊盜及偽造文書等
    罪，經法院分別判處有期徒刑6 月、10月及10月確定，於民
    國（下同）90年6月18日接續入監執行，於92年2月19日縮短
    刑期假釋出監，並於92年7 月12日假釋付保護管束期滿視為
    執行完畢。復因施用毒品犯行，經臺灣屏東地方法院以88年
    度毒聲字第812 號裁定送觀察勒戒，因有繼續施用毒品傾向
    ，復經該院以88年毒聲字第1193號裁定令入戒治處所施以強
    制戒治，執行3 月後成效良好，認無繼續強制戒治之必要，
　  於88年11月18日停止戒治釋放出所，所餘期間付保護管束；
    惟練國清於保護管束期間又施用毒品，再經該院以89年度毒
    聲字第221號裁定撤銷停止戒治，又自89年12月2日起繼續執
    行原戒治處分，嗣於90年6 月17日強制戒治期滿執行完畢。
    詎其猶不知悔改，復於強制戒治執行完畢後5 年內，分別基
    於施用第一級毒品海洛因及第二級毒品安非他命之犯意，於
    93年6 月17日下午3時9分許回溯24小時內，在基隆市不詳地
    點，各施用海洛因及安非他命一次，嗣為警於93年6 月17日
    下午3時9分許採尿送驗查獲。
二、案經基隆市警察局第一分局報請臺灣基隆地方法院檢察署呈
    請最高法院檢察署檢察總長核移福建連江地方法院檢察署檢
    察官偵查起訴。
　　理  由
一、被告確有於上揭時、地分別施用毒品海洛因及安非他命之事
    實，業據其於原審審理中坦承不諱（見原審94年8 月16日審
    判筆錄），而其為警採集之尿液經送檢驗結果，各呈現安非
    他命類及嗎啡陽性反應，亦有台灣檢驗科技股份有限公司93
    年6 月29日濫用藥物尿液檢驗報告及警方尿液檢體採集送驗
    紀錄表各1 紙在卷可稽，而該公司所採氣相層析質譜儀分析
    法（GC/M S）為目前國內最為精密之檢驗方法，在物質的判
    斷上有若指紋鑑定，並不會有（毒品）偽陽性反應產生（即
    不會未施用毒品而檢驗出毒品反應），為美國司法判決上認
    定之依據，業據行政院國軍退除役官兵輔導委員會臺北榮民
    總醫院83年3月1日北總內字第01855 號函闡釋綦詳。再者
    ，海洛因係嗎啡經化學合成之半人工合成品，其藥（毒）性
    高於嗎啡，經吸食或注射入人體，藉由人體代謝系統之新陳
    代謝，分解成藥（毒）性較低之嗎啡，由尿液排出人體，故
    於尿液以嗎啡成份檢出。一般人注射海洛因或嗎啡後，經體
    內吸收代謝約30分鐘內開始排入尿中，而以最初6 至12小時
    排泄量最多，約有百分之75之毒品可在注射後24小時內陸續
    由尿中排出體外，剩餘量則可能在數日內分別排出體外，其
    中煙毒反應能否檢出，需視其施打量而定，施打量多者，於
    施打後4、5日仍有可能檢出煙毒反應，施打量少者，可能在
    24小時後即難檢出煙毒反應，有法務部調查局陸字803148
    7 號函足資查考。足徵被告之自白核與事實相符，堪予採信
    。被告前因施用毒品犯行，經臺灣屏東地方法院以88年度毒
    聲字第812 號裁定送觀察勒戒，因有繼續施用毒品傾向，復
    經該院以88年毒聲字第1193號裁定令入戒治處所施以強制戒
    治，執行3 月後成效良好，認無繼續強制戒治之必要，於88
    年11月18日停止戒治釋放出所，所餘期間付保護管束；惟練
    國清於保護管束期間又施用毒品，再經該院以89年度毒聲字
    第221號裁定撤銷停止戒治，又自89年12月2日起繼續執行原
    戒治處分，嗣於90年6 月17日強制戒治期滿執行完畢等情，
    復有臺灣高等法院被告前案紀錄表1 紙在卷可按，被告確有
    於前開強制戒治執行完畢釋放後5 年內再犯本件施用第一級
    及第二級毒品之犯行洵堪認定，應依法論科。
二、按被告行為後，94年2月2日修正公布之刑法，已於95年7 月
    1日生效施行（以下簡稱修正前、後刑法），其中第2條第1
    項「行為後法律有變更者，適用行為時之法律。但行為後之
    法律有利於行為人者，適用最有利於行為人之法律」之規定
    ，係規範行為後法律變更所生新、舊法律比較適用之準據法
    ，於刑法修正施行後，自應適用該修正後之第2條第1項之規
    定，為「從舊、從輕」之比較；又比較新舊法時，應就罪刑
    有關之共犯、未遂犯、想像競合犯、牽連犯、連續犯、結合
    犯，以及累犯加重、自首減輕暨其他法定加減原因（如身分
    加減）與加減例等一切情形，綜其全部罪刑之結果而為比較
    後，再適用有利於行為人之法律處斷，而不得一部割裂分別
    適用不同之新、舊法（最高法院24年上字第4634號、29年上
    字第964號判例意旨及最高法院95年度第8次刑事庭會議決議
    參照）。是以：(一)刑法關於累犯之規定已修正施行，惟本件
    被告之行為，前後均屬故意犯，比較新舊法並無有利或不利
    ，自應依裁判時即刑法第47條之規定論處（最高法院95年度
    第21次刑事庭會議決議參照）。(二)宣告多數有期徒刑者，修
    正後刑法第51條第5 款已規定為最長不得逾30年，修正前之
    最長刑期則為20年，自以修正前之規定較有利於被告。(三)原
    判決雖就宣告多數有期徒刑部分雖未及比較新舊法，然上訴
    本院後，經比較新舊法，裁判時之法律並非較有利於行為人
    ，仍應適用行為時法，則原判決適用法律即無不當，依本院
    最近見解，尚不構成撤銷之理由，併此敘明。
三、按海洛因及安非他命係毒品危害防制條例第2 條第2項第1款
    、第2 款所定具有成癮性、濫用性及社會危害性之第一級及
    第二級毒品，故核被告練國清所為，係犯毒品危害防制條例
    第10條第1項之施用第一級毒品罪及同條第2項之施用第二級
    毒品罪。其施用毒品前後持有之低度行為，應為施用之高度
    行為所吸收，均不另論罪。其所犯上開二罪間，犯意各別、
    行為互殊，構成要件亦不相同，應予分論併罰。被告前因違
    反毒品危害防制條例案件、竊盜及偽造文書等罪，經法院分
    別判處有期徒刑6 月、1 0月及10月確定，於90年6月18日接
    續入監執行，於92年2月19日縮短刑期假釋出監，並於92年7
    月12日假釋付保護管束期滿視為執行完畢，有臺灣高等法院
    被告全國前案紀錄表1 紙附卷足憑，其受有期徒刑之執行完
    畢後，5 年內各再犯本件有期徒刑以上之罪，均為累犯，應
    依法加重其刑。
四、原審據以論罪科刑，固非無見，惟(一)被告係於上揭時地各施
    用毒品海洛因及安非他命1 次，原判決主文及理由亦如是認
    定，然其犯罪事實卻認定被告基於「概括犯意」施用第一、
    二級毒品等語，其主文、事實及理由互相矛盾，自有未當。
    (二)原判決事實未明確認定被告強制戒治究係何時執行完畢釋
    放，致其法律適用失其依據，且被告於停止戒治後復再犯罪
    ，違反保護管束應遵守事項情節重大，經法院裁定撤銷其停
    止戒治後，仍繼續執行原戒治處分，並於89年12月2 日起繼
    續執行原戒治處分至90年6 月17日止強制戒治期滿始執行完
    畢，乃原判決僅泛稱：法院裁定停止戒治，所餘戒治期間付
    保護管束（期間自88年11月18日至89年6月3日止）等語，與
    卷內事證不相適合，亦有未妥。(三)按，除簡式審判程序及簡
    易程序案件外，第一審應行合議審判；除被告所犯為死刑、
    無期徒刑、最輕本刑為三年以上有期徒刑之罪或高等法院管
    轄第一審案件者外，於前條第一項程序進行中，被告先就被
    訴事實為有罪之陳述時，審判長得告知被告簡式審判程序之
    旨，並聽取當事人、代理人、辯護人及輔佐人之意見後，裁
    定進行簡式審判程序，刑事訴訟法第284條之1、第273條之1
    分別定有明文。是在第一審準備程序中，被告就被訴事實為
    有罪之陳述時，第一審法院應以合議庭裁定進行簡式審判程
    序後，再由受命法官一人獨任進行簡式審判程序，乃原審受
    命法官於準備程序中被告認罪後，先諭知：本件暫行退庭，
    俟合議庭評議後復行開庭；俟法官復行入庭後，逕行諭知：
    本件經合議庭評議結果裁定由受命法官獨任行簡式審判程序
    等語（見原審卷第45頁），然原審卷內並無任何原審合議庭
    命行簡式審判程序之裁定附卷，則原審以受命法官一人之口
    頭宣示取代合議庭之裁定，顯有違上揭法律規定。被告提起
    上訴不服原判決（未表明上訴理由），雖無理由，然原判決
    既有前揭可議，自屬無可維持，應由本院撤銷改判。審酌被
    告有多次前科，素行非佳，前因施用毒品案件，業經觀察勒
    戒、強制戒治及判處罪刑後，仍再為本件施用毒品犯行，足
    見其惡習已深，戒絕毒癮之意志不堅，惟念其犯後尚知坦承
    犯行，態度良好及施用毒品屬自戕身心之行為，未積極侵害
    他人法益等一切情狀，分別量處如主文所示之刑，並定其應
    執行之刑。
五、被告經合法傳喚，無正當之理由不到庭，爰不待其陳述，逕
    行判決。
據上論斷，應依刑事訴訟法第369條第1項前段、第364條、第371
條、第299條第1項前段，毒品危害防制條例第10條第1項、第2項
，刑法第11條前段、第47條，修正前第51條第5 款，判決如主文
。
本案經檢察官羅松芳到庭執行職務。
中　　華　　民　　國　　九十六　年　　一 　月　 十六  日
    　　　　　　　　　刑事庭審判長法　官　蔡　清　遊
　　　　　　　　　　　　　　　    法　官　黃　玉　清
　　　　　 　 　　　　　　　　　　法　官　朱　光　仁
上開正本證明與原本無異。
施用第二級毒品部分，不得上訴。
施用第一級毒品部分，如不服本判決，應於收受送達後十日內向
本院提出上訴書狀，其未敘述上訴之理由者並得於提起上訴後十
日內向本院補提理由書（均須按他造當事人之人數附繕本）。
                                  書記官　 李  麗  鳳
中　　華　　民　　國　　九十六　年　　一 　月　 十六  日
附錄本案論罪法條：
毒品危害防制條例第10條
施用第一級毒品者，處 6 月以上 5 年以下有期徒刑。
施用第二級毒品者，處 3 年以下有期徒刑。
